臺灣臺東地方法院刑事判決　　　　　　　　96年度訴字第48號
公　訴　人　臺灣臺東地方法院檢察署檢察官
被　　　告　丙○○
　　　　　　　　　　(現於臺灣臺東戒治所執行中)
指定辯護人　本院公設辯護人　甲○○
上列被告因違反槍砲彈藥刀械管制條例案件，經檢察官提起公訴
(96年度偵字第18號)及移送併案審理 (96年度偵字第930號)，本
院判決如下：
    主  文
丙○○共同未經許可，持有可發射子彈具有殺傷力之改造手槍，
累犯，處有期徒刑肆年，併科罰金新臺幣拾伍萬元，罰金如易服
勞役，以新臺幣壹仟元折算壹日，扣案可發射子彈具有殺傷力之
仿BERETTA廠92FS型半自動手槍，換裝土造金屬槍管而成之改造
手槍（槍枝管制編號：壹壹零貳零參參伍伍參號）、可發射子彈
具有殺傷力之仿WALTHER廠PPK/S型半自動手槍，換裝土造金屬槍
管而成之改造手槍（槍枝管制編號：0000000000號，
含彈匣壹個)各壹支均沒收；又未經許可，持有子彈，累犯，處
有期徒刑柒月，併科罰金新臺幣萬元，罰金如易服勞役，以新
臺幣壹仟元折算壹日。應執行有期徒刑肆年陸月，併科罰金新臺
幣拾柒萬元，罰金如易服勞役，以新臺幣壹仟元折算壹日，扣案
可發射子彈具有殺傷力仿BERETTA廠92FS型半自動手槍，換裝土
造金屬槍管而成之改造手槍（槍枝管制編號：壹壹零貳零參參伍
伍參號）、可發射子彈具有殺傷力之仿WALTHER廠PPK/S型半自動
手槍，換裝土造金屬槍管而成之改造手槍（槍枝管制編號：00
00000000號，含彈匣壹個)各壹支均沒收。
    犯罪事實
一、丙○○前於民國90年間，因施用毒品案件，經臺灣臺中地方
    法院以90年度訴字第2460號判處有期徒刑8月、6月，應執行
    有期徒刑1年1月確定；又因竊盜案件，經同院以92年度易字
    第1068號判處有期徒刑4月確定，上開3罪合併定應執行有期
    徒刑1年4月確定，於94年1月27日執行完畢，猶不知悔改。
二、丙○○明知可發射子彈具有殺傷力之槍枝及子彈，係槍砲彈
    藥刀械管制條例所列管禁止持有之違禁物，非經主管機關許
    可，不得持有，竟與孫振淥 (原名孫路鵬，未據起訴)共同
    基於持有可發射子彈具有殺傷力槍枝之犯意聯絡，於95年4
    月中旬某日，在桃園縣桃園市○○路與中山東路口之「華山
    模型店」內，合資以新臺幣 (下同)2 萬5千元之價格，向姓
    名年籍不詳綽號「阿祥」之成年男子，購買以仿BERETTA廠9
    2FS型半自動手槍製造之槍枝換裝土造金屬槍管而成，可發
    射子彈具有殺傷力之改造手槍 (槍枝管制編號：0000000000
    號，不含彈匣)、及仿WALTHER廠PPK/S型半自動手槍製造之
    槍枝換裝土造金屬槍管而成，可發射子彈具有殺傷力之改造
    手槍(槍枝管制編號：0000000000號，含彈匣1個)各1支後，
    將該支仿WALTHER廠改造手槍藏放於丙○○與女友廖曉惠同
    居之桃園縣平鎮市○○路○段317號5樓租屋處內、該支仿BER
    ETTA廠之改造手槍則由孫振淥帶回藏放，而共同未經許可持
    有上述改造手槍。嗣因孫振淥表示保管中之槍枝沒有子彈，
    丙○○乃於同年月26日夜間8時許，與孫振淥、廖曉惠搭乘
    陳厚助駕駛之車牌號碼L5-5055號自小客車外出用餐時，自
    行至上開模型店內，以8千元代價向該綽號「阿祥」者購買
    土造子彈9顆【其中1顆係以土造金屬彈殼加裝直徑9.0mm金
    屬彈頭而成之土造子彈，具殺傷力 (業經鑑驗試射滅失)，
    另同時購買之8顆土造子彈因無法擊發或不具子彈完整結構
    而不具殺傷力】，而未經許可持有子彈，惟因該支仿BERETT
    A廠改造手槍無法改裝，乃將購買之土造子彈藏放於隨身攜
    帶皮包內。同日夜間9時40分許，一行人搭乘上開自小客車
    相偕前往基隆市李新煌住處途中，行經基隆市○○○路北二
    高交流道橋下時，因陳厚助駕車形跡可疑、神情緊張為警路
    檢攔下後盤查，自上開自小客車副駕駛座左側下方扣得上開
    仿BERETTA廠改造手槍1支(槍枝管制編號：0000000000號)、
    自丙○○皮包內查獲具殺傷力之土造子彈1顆及無法擊發或
    不具子彈完整結構而不具殺傷力之土造子彈8顆。此後，丙
    ○○於95年8月6日因施用毒品案件為警方逮捕，送往桃園武
    陵監獄執行刑期，丙○○即於同年8月中旬以書信告知廖曉
    惠「該收的收起來，該丟掉的丟掉」等語暗示將藏放桃園縣
    平鎮市○○路○段317號5樓租屋處之仿WALTHER廠改造手槍 (
    槍枝管制編號：0000000000號)丟棄，而放棄該支改造手槍
    之持有。惟廖曉惠基於防身動機，未將之丟棄，而另基於持
    有可發射子彈具有殺傷力之改造手槍之犯意，未經許可而持
    有該支仿WALTHER廠改造手槍 (另案由臺灣桃園地方法院以
    96年度訴字第412號審結)，終為警於同年8月31日夜間11時
    許在上址執行查緝毒品案件時，在該址客廳桌上扣得該支仿
    WALTHER廠之改造手槍，而查悉上情。
三、案經基隆市警察局第四分局報請臺灣基隆地方法院檢察署呈
    請臺灣高等法院檢察署檢察長核轉臺灣臺東地方法院檢察署
    ，該署再呈請臺灣高等法院檢察署檢察長核轉臺灣桃園地方
    法院檢察署後，再呈請臺灣高等法院檢察署檢察長核轉臺灣
    臺東地方法院檢察署檢察官偵查起訴及臺灣桃園地方法院檢
    察署檢察官自動檢舉後呈請臺灣高等法院檢察署檢察長核轉
    臺灣臺東地方法院檢察署檢察官移送併案審理。
    理  由
一、證據能力方面：
    按被告以外之人於審判外之陳述，雖不符前4條之規定，而
    經當事人於審判程序同意作為證據，法院審酌該言詞陳述或
    書面陳述作成時之情況，認為適當者，亦得為證據；當事人
    或辯護人於法院調查證據時，知有第159條第1項不得為證據
    之情形，而未於言詞辯論終結前聲明異議者，視為有前項之
    同意。刑事訴訟法第159條之1第2項、第159條之5分別定有
    明文。本案公訴人提出之各項證據，均係被告以外之人在審
    判外之書面陳述，而屬傳聞證據，依刑事訴訟法第159條第1
    項之規定，原則上不具證據能力，惟被告及辯護人於本案準
    備程序時對上開書面之證據能力表示不爭執，同意作為證據
    ，及至本院言詞辯論終結前亦未聲明異議，本院審酌該書面
    陳述作成時，應無任何遭他人影響、誘導等不當之情況，且
    與本案檢察官起訴之犯罪事實有關連性，認為以之作為本案
    之證據亦屬適當，依刑事訴訟法第159條之5規定，應認有證
    據能力，得為本案之證據。
二、認定犯罪事實所憑之證據及理由：
    上揭犯罪事實，業據被告丙○○於警詢、偵訊及本院審理時
    坦承不諱，核與證人李新煌於警詢時、證人孫振淥、廖曉惠
    、陳厚助於警詢、偵訊時證述情節相符 (見臺灣基隆地方法
    院檢察署95年度偵字第2146號卷第18至37頁、第82至85頁)
    ，此外，並有扣案仿BERETTA廠改造手槍1支 (槍枝管制編號
    ：0000000000號)、仿WALTHER廠改造手槍1支(槍枝管制編號
    ：0000000000號)、土造子彈1顆 (因鑑驗試射滅失)、槍枝
    照片9張 (見臺灣桃園地方法院檢察署95年度偵字第19649號
    卷第16至17頁、第29頁至第31頁)可資為憑。而上開扣案改
    造槍枝、子彈經內政部警政署刑事警察局鑑定結果，認係仿
    BERETTA廠92FS型半自動手槍製造之槍枝，換裝土造金屬槍
    管而成之改造手槍 (槍枝管制編號：0000000000號，不含彈
    匣)，經檢視槍枝扳機單動功能已損壞，惟仍可以複動方式
    擊發子彈使用，具殺傷力；及仿WALTHER廠PPK/S型半自動手
    槍製造之槍枝，換裝土造金屬槍管而成之改造手槍，雖欠缺
    復進簧及保險鈕，惟不影響擊發子彈功能，可擊發適用子彈
    ，具殺傷力 (槍枝管制編號：0000000000號，含彈匣1個)；
    改造子彈1顆，係由土造金屬彈殼加裝直徑9.0mm金屬彈頭而
    成之土造子彈，另7顆子彈試射結果，無法擊發，認不具殺
    傷力，餘1顆子彈，欠缺底火及火藥，不具子彈完整結構，
    依現狀認不具殺傷力等情，亦有內政部警政署刑事警察局95
    年7月12日刑鑑字第0950062697號槍彈鑑定書(臺灣基隆地方
    法院檢察署95年度偵字第2146號卷第114至116頁)、95年10
    月3日刑鑑字第0950134991號槍彈鑑定書(見臺灣桃園地方法
    院檢察署95年度偵字第19649號卷第49頁至第51頁)各1份、9
    5年9月21日刑鑑字第0950126492號函 (見臺灣基隆地方法院
    檢察署95年度偵字第2146號卷第128頁)附卷可按，是扣案槍
    枝、子彈確具殺傷力，已堪認定。綜上，足認被告之自白確
    與事實相符，本件事證已經明確，被告犯行堪予認定。
三、論罪與量刑：
(一)被告於為未經許可持有子彈行為後，刑法於94年2月2日修正
    公布，於95年7月1日修正施行。修正後刑法第2條第1項之規
    定係規範行為後法律變更所生新舊法律比較適用之準據法，
    雖亦經修正，但因屬適用法律之準據法，本身尚無比較新舊
    法之問題，應一律適用修正後刑法第2條第1項之規定，為從
    舊從輕之比較。茲就本案罪刑涉及法律變更之部分，比較新
    、舊法如下：
    1.有關罰金刑部分：槍砲彈藥刀械管制條例第12條第4項定
      有併科罰金刑之規定，刑法第33條第5款有關罰金之最低
      數額部分，修正前刑法第33條第5款規定：「罰金：(銀元
      )1 元以上」，而銀元與新臺幣間之折算標準，依現行法
      規所定貨幣單位折算新臺幣條例規定，以銀元1元折算新
      臺幣3元；修正後刑法第33條第5款則規定：「罰金：新臺
      幣1,000元以上，以百元計算之」；經比較修正前、後之
      規定，修正後刑法第33條第5款所定罰金之最低數額，較
      之修正前提高，自以修正前刑法第33條第5款之規定有利
      於被告。再依刑法第11條前段規定，槍砲彈藥刀械管制條
      例有關罰金刑之規定，亦應適用有利於被告之修正前刑法
      第33條第5款規定。
    2.刑法第47條累犯部分，因本案被告所犯為故意犯罪，故依
      修正前刑法第47條或修正後刑法第47條第1項規定，均構
      成累犯，對被告並無有利或不利之情形，依最高法院95年
      第21次刑事庭庭務會議決議，並無刑法第2條第1項規定之
      適用，應依一般法律適用原則，適用裁判時法即刑法第47
      條第1項論處。
(二)扣案之槍枝、子彈，分屬槍砲彈藥刀械管制條例第4條第1項
    第1款所定之槍砲及同條項第2款所定之彈藥，被告未經許可
    而持有之，核其所為，分別係犯槍砲彈藥刀械管制條例第8
    條第4項之未經許可，持有可發射子彈具有殺傷力之改造手
    槍罪及同條例第12條第4項未經許可，持有子彈罪。被告就
    持有槍枝部分，與孫振淥間有犯意聯絡及行為分擔，為共同
    正犯。又非法持有、寄藏、出借槍砲彈藥刀械等違禁物，所
    侵害者為社會法益，如所持有、寄藏或出借客體之種類相同
    (如同為手槍，或同為子彈者)，縱令同種類之客體有數個 (
    如數枝手槍、數顆子彈)，仍為單純一罪，不發生想像競合
    犯之問題；若同時持有、寄藏或出借二不相同種類之客體 (
    如同時持有手槍及子彈)，則為一行為觸犯數罪名之想像競
    合犯 (最高法院82年度臺上字第5303號判決要旨可資參照)
    。是被告同時持有具有殺傷力之改造手槍2支，仍應僅成立
    單純一未經許可持有改造手槍罪，而不以其所持有之槍枝數
    量而成立數罪。再未經許可持有手槍，其持有之繼續，為行
    為之繼續，亦即一經持有手槍，罪已成立，但其完結須繼續
    至持有行為終了時為止。其間法律縱有變更，然其行為既繼
    續實施至新法施行以後，即與犯罪後法律有變更之情形不同
    ，不生新舊法比較適用之問題 (最高法院95年度臺上字第22
    50號判決意旨參照)。被告持有上揭仿BERETTA廠改造手槍、
    仿WALTHER廠改造手槍各1支之行為，既僅成立單純一未經許
    可持有改造手槍罪，應以其於95年8月中旬以書信暗示廖曉
    惠將藏放桃園縣平鎮市○○路○段317號5樓租屋處之仿WALTH
    ER廠改造手槍丟棄，而放棄該支改造手槍持有時終了完結，
    其持有改造手槍之行為既繼續實施至刑法修正施行後，自無
    新舊法比較適用之問題，依刑法第11條前段規定，應準用其
    行為終止時之現行刑法之相關規定；又檢察官移送併案審理
    (96年度偵字第930號)部分，被告此部分犯行與檢察官起訴
    經本院論罪之持有改造手槍之犯行，犯罪事實同一，為事實
    上一罪之關係，應為起訴效力所及，本院自得併予審理，均
    併此敘明。
(三)被告所犯上開2罪，犯意各別，行為互殊，應予分論併罰。
(四)被告有如犯罪事實欄所載論罪科刑執行情形，有卷附臺灣高
    等法院被告前案紀錄表1份可按，其受有期徒刑執行完畢後
    5年以內再故意犯本案法定刑為有期徒刑之罪，為累犯，應
    依刑法第47條第1項規定加重其刑。
(五)爰審酌被告非法持有管制具殺傷力之改造手槍及土造子彈，
    對於他人生命、身體安全構成嚴重威脅，影響社會治安不小
    ，惟衡酌被告並未將槍枝、子彈持以從事非法行為，犯罪後
    供認犯行，態度尚稱良好等一切情狀，分別量處如主文所示
    之刑及就併科罰金部分諭知易服勞役之標準，並定其應執行
    之刑及就併科罰金部分諭知易服勞役之標準。又有關罰金易
    服勞役之規定，被告行為時 (指未經許可持有子彈罪部分)
    之修正前刑法第42條第2項前段規定：「易服勞役以1元以上
    3元以下折算1日。」，是易服勞役折算標準，依修正前罰金
    罰鍰提高標準條例第2條前段規定，就其原定數額提高為100
    倍折算1日，應以銀元300元即新臺幣900元折算1日 (未逾第
    42條第3項所規定罰金總額折算6個月之日數)；依修正後刑
    法第42條第3項前段規定：「易服勞役以新臺幣1,000元、2,
    000元或3,000元折算1日」 (未逾修正後同條第5項所規定罰
    金總額折算逾1年之日數)。比較新舊法結果，以修正後之規
    定較有利於被告，應依刑法第2條第1項但書規定，適用修正
    後刑法第42條第3項之規定，定其折算標準。另有關定應執
    行刑部分，本案被告於裁判確定前犯罪，其中有關未經許可
    持有子彈罪係於本次刑法修正施行前犯之，而刑法第51條第
    5款關於「宣告多數有期徒刑者，於各刑中之最長期以上，
    各刑合併之刑期以下，定其刑期。但不得逾20年」之規定，
    業經修正為「宣告多數有期徒刑者，於各刑中之最長期以上
    ，各刑合併之刑期以下，定其刑期。但不得逾30年」，自有
    比較新舊法之必要 (最高法院95年度第8次刑事庭會議決議
    第五點第(一)小點參照)，經比較結果，修正後刑法並未較有
    利於被告，依刑法第2條第1項前段，仍應適用被告行為時即
    修正前刑法第51條第5款，定其應執行之。
(六)末查，物之能否沒收，應以裁判時之狀態為準 (最高法院85
    年度臺上字第2503號判決意旨參照)。扣案可發射子彈具有
    殺傷力之仿BERETTA廠92FS型半自動手槍製造之槍枝，換裝
    土造金屬槍管而成之改造手槍 (槍枝管制編號：0000000000
    號，不含彈匣)、仿WALTHER廠PPK/S型半自動手槍製造之槍
    枝換裝土造金屬槍管而成之改造手槍 (槍枝管制編號：0000
    000000號，含彈匣1個)各1支，均屬違禁物，應依刑法第38
    條第1項第1款之規定宣告沒收。至於扣案具有殺傷力之土造
    金屬彈殼加裝直徑9mm金屬彈頭而成之土造子彈1顆，經送驗
    後僅剩餘彈殼，依本院裁判時之現狀，顯已失其子彈之結構
    與性能而不具殺傷力，已非違禁物，另扣案之鑽頭工具1支
    、鑽頭2支，雖為被告所有之物，惟無證據與本件犯罪有何
    關連，爰均不予宣告沒收。
四、應適用之法條：
    應依刑事訴訟法第299條第1項前段，槍砲彈藥刀械管制條例
    第8條第4項、第12條第4項，刑法第2條第1項、第11條前段
    、第28條、第47條第1項、第42條第3項前段、刑法第38條第
    1項第1款、第51條第5款（修正前），判決如主文。
本案經檢察官乙○○到庭執行職務。
中　　華　　民　　國　　96　　年　　8 　　月　　15　　日
                  刑事第二庭審判長法  官  李水源
                                  法  官  曾宗欽
                                  法  官  簡芳潔
以上正本證明與原本無異。
如不服本判決應於收受本判決後10日內向本院提出上訴書狀；上
訴書狀應敘述具體理由。未敘述上訴理由者，應於上訴期間屆滿
後20日內向本院補提理由書狀（均須按他造當事人之人數附繕本
）。「切勿逕送上級法院」。
                                  書記官  陳俊德
中　　華　　民　　國　　96　　年　　8 　　月　　22　　日
附錄論罪科刑法條：
槍砲彈藥刀械管制條例第8條
未經許可，製造、販賣或運輸鋼筆槍、瓦斯槍、麻醉槍、獵槍、
空氣槍或第4條第1項第1款所定其他可發射金屬或子彈具有殺傷
力之各式槍砲者，處無期徒刑或5年以上有期徒刑，併科新臺幣1
千萬元以下罰金。
未經許可，轉讓、出租或出借前項所列槍枝者，處5年以上有期
徒刑，併科新臺幣1千萬元以下罰金。
意圖供自己或他人犯罪之用，而犯前二項之罪者，處無期徒刑或
7年以上有期徒刑，併科新臺幣1千萬元以下罰金。
未經許可，持有、寄藏或意圖販賣而陳列第1項所列槍枝者，處3
年以上10年以下有期徒刑，併科新臺幣700萬元以下罰金。
第1項至第3項之未遂犯罰之。
槍砲彈藥刀械管制條例第12條
未經許可，製造、販賣或運輸子彈者，處1年以上7年以下有期徒
刑，併科新台幣500萬元以下罰金。
未經許可，轉讓、出租或出借子彈者，處6月以上5年以下有期徒
刑，併科新台幣300萬元以下罰金。
意圖供自己或他人犯罪之用，而犯前二項之罪者，處3年以上10
年以下有期徒刑，併科新台幣700萬元以下罰金。
未經許可，持有、寄藏或意圖販賣而陳列子彈者，處5年以下有
期徒刑，併科新台幣300萬元以下罰金。
第1項至第3項之未遂犯罰之。
